【裁判字號】    98,上易,202
【裁判日期】    980521
【裁判案由】    賭博
【裁判全文】
臺灣高等法院臺南分院刑事判決         98年度上易字第202號
上  訴  人  臺灣臺南地方法院檢察署檢察官
被      告  甲○○
                      之8
上列上訴人因被告賭博案件，不服臺灣台南地方法院九十七年度
易字第二０一六號中華民國九十八年一月十三日第一審判決（起
訴案號：臺灣台南地方法院檢察署九十五年度偵字第一三八一三
號），提起上訴，本院判決如下：
    主  文
上訴駁回。
    理  由
一、聲請簡易判決處刑意旨略以：被告甲○○於九十五年三月十
    日、同年月廿九、卅一日，向同案被告金永鑫（原名金正隆
    、金正麒）、廖珮甄（業經原審分別判處有期徒刑六月、四
    月；並各減為有期徒三月、二月，均緩刑二年確定）共同在
    奇摩網站上「期貨的殺戮戰場」討論區中經營之台灣股票指
    數地下期貨交易簽賭站，以電話作為聯絡方式，簽賭台灣股
    票指數槓桿保證金之交易。上開地下期貨指數賭博站，由金
    永鑫擔任組頭，廖珮甄則在網路刊登期貨交易廣告，召攬不
    特定人士下注簽賭，其輸贏方式係仿照合法期貨市場中有關
    「臺灣證券交易所發行量加權股價指數期貨」之交易時間暨
    方式經營業務，以當日計算之臺灣股市加權指數漲跌作為交
    易標的，以「口」為其計算單位，就臺指每升降一點以新台
    幣（下同）二百元結算損益，並以簽注買入時之指數為基準
    指數，以賣出時之指數與基準指數相比較決定輸贏，再以差
    距之點數乘以口數及二百元決定輸贏之金額，如簽中多或空
    ，則由金永鑫給付賭金給賭客，若未簽中，則由賭客給付賭
    金給金永鑫，每口保證金為一萬元、手續費五百元，廖珮甄
    可由手續費中抽成一百元，以此方式聚眾簽注賭博。嗣被告
    甲○○於奇摩網站上「期貨的殺戮戰場」討論區中得知上開
    訊息，即與廖珮甄聯絡，並於九十五年三月十日交付現金二
    萬元予廖珮甄，復於同月廿九日、卅一日分別匯款三萬元及
    一千元至廖珮甄所提供之中國信託商業銀行台南分行000000
    000000號帳戶內（廖珮甄再轉匯至金正隆所有合作金庫銀行
    中山路分行0000000000000000號帳戶）並下單簽注。因認被
    告甲○○涉犯刑法第二百六十六條第一項前段之公然賭博罪
    。
二、按犯罪事實應依證據認定之，無證據不得認定犯罪事實；不
    能證明被告犯罪者，應諭知無罪之判決，刑事訴訟法第一百
    五十四條第二項、第三百零一條第一項分別定有明文。而事
    實之認定，應憑證據，如未能發現相當證據，或證據不足以
    證明，自不能以推測或擬制之方法，為裁判基礎，且認定犯
    罪事實所憑之證據，雖不以直接證據為限，間接證據亦包括
    在內，然而無論直接證據或間接證據，其為訴訟上之證明，
    須於通常一般之人均不致有所懷疑，而得確信其為真實之程
    度者，始得據為有罪之認定，倘其證明尚未達到此一程度，
    而有合理懷疑存在，無從使事實審法院得有罪之確信時，即
    應諭知被告無罪之判決。又刑事訴訟法第一百六十一條已於
    九十一年二月八日修正公布，其第一項規定：檢察官就被告
    犯罪事實，應負舉證責任，並指出證明之方法。因此，檢察
    官對於起訴之犯罪事實，應負提出證據及說服之實質舉證責
    任。倘其所提出之證據，不足為被告有罪之積極證明，或其
    指出證明之方法，無從說服法院以形成被告有罪之心證，基
    於無罪推定之原則，自應為被告無罪判決之諭知。至告訴人
    之告訴，係以使被告受刑事訴追為目的，是其陳述是否與事
    實相符，仍應調查其他證據以資審認；被害人之陳述如無瑕
    疵，且就其他方面調查又與事實相符，固足採為科刑之基礎
    ，倘其陳述尚有瑕疵，而在未究明前，遽採為論罪科刑之根
    據，即難認為適法，最高法院分別著有四十年臺上字第八六
    號、七十六年臺上字第四九八六號、九十二年度臺上字第一
    二八號、五十二年臺上字第一三００號、六十一年臺上字第
    三０九九號判例可資參酌。
三、本件公訴人認被告甲○○涉有上開賭博犯行，無非以證人金
    永鑫、廖珮甄之證述、中國信託銀行、合作金庫客戶資料及
    交易明細、期貨殺戮站廠網頁各一份等為主要論據。訊據被
    告甲○○固坦承有於上開時間參與同案被告金永鑫、廖珮甄
    在奇摩網站上經營之地下期貨交易站之下注，惟堅詞否認涉
    有賭博犯行，辯稱：伊本有從事期貨交易，但是因聽從投資
    顧問之建議上網下單，伊不知是賭博行為，伊也是受騙之被
    害人等語。
四、經查：
  (一)按行為之處罰，以行為時之法律有明文規定者為限，為刑法
    第一條所明定，此乃法律不溯既往及罪刑法定主義之體現，
    為刑法「時之效力」之兩大原則。而基於罪刑法定主義，乃
    要求構成要件之明確性，並禁止比附援引、類推解釋。故刑
    法第二百六十六條第一項前段規定所謂之公然賭博罪，係以
    在公共場所或公眾得出入之場所賭博財物，為其構成要件，
    私人家宅，自非公共場所，亦非當然為公眾得出入之場所，
    其集人賭博，如並無意圖營利或以為常業者，自不構成犯罪
    ，有司法院院字第一六三七號解釋意旨闡示明白。另實務上
    認為六合彩或大家樂賭博行為，得以構成公然賭博罪之原由
    ，乃經營者除受理電話或傳真簽賭外，通常亦併提供一定之
    場所供簽賭者親自前往簽賭，而得認為受理簽賭處所為公眾
    得出入之場所。苟六合彩或大家樂經營者僅接受電話、傳真
    或網路簽賭，因實施賭博之場域仍屬私密性之處所，非屬「
    公眾得出入之場所」，即難認為另構成刑法第二百六十六條
    第一項前段之罪（臺灣基隆地方法院檢察署七十六年三月份
    法律座談會決議亦同此見解，見法務部76法檢二字第2194號
    刑事法律問題彙編第三輯第二二八頁）。從而「可自由通訊
    簽注之場所」，並非刑法上所謂之「公眾得出入之場所」或
    「公共場所」至明。
  (二)其次，本件被告甲○○係以電話作為聯絡方式，簽賭台灣股
    票指數槓桿保證金之交易，業據被告於原審及本院審理時供
    認無誤（原審卷第十八頁；本院卷第二四頁、第四六頁），
    核與同案被告金永鑫於原審所證情節相符（原審九十六年度
    簡字第一五九六號案件九十六十一月廿五日訊問筆錄）。故
    被告甲○○並未親自前往同案被告金永鑫、廖珮甄經營簽賭
    場所從事賭博行為，已堪認定。
  (三)又按我國刑事訴訟法係採實質的真實發見主義，法院應依職
    權調查證據，獨立認定事實。另按法院之裁判，乃法院就各
    個案件依調查證據結果本於自由心證而為之事實上與法律上
    之判斷，一般無拘束其他裁判之效力，其他案件未經直接調
    查自亦不得逕採為認定被告犯罪之證據（最高法院七十六年
    度台上字第四六０號、八０年度台上字第五一八號判決意旨
    參照）。斷無以過往曾經判罪確定之前案紀錄，據以認定嗣
    後相類被訴事實即為成立之理。準此，刑事案件之裁判，不
    應受其他刑事案件之拘束，故他罪之裁判，僅足以供本罪之
    參考，法院仍應直接審理，發現真實。本件公訴人上訴理由
    所舉臺灣高等法院九十七年度上易字第二八一八號刑事判決
    ，認網路上對外招攬賭客簽賭，且參加之賭客尚須成為會員
    並經使用告知之帳號、密碼始得簽賭，該案乃認此行為該當
    於刑法第二百六十六條第一項賭博罪之構成要件云云（本院
    卷第五頁背面），姑不論該判決係就個案予以認定，揆諸上
    開說明是否拘束本件犯罪事實之認定即有疑義。何況細繹上
    開判決書內容，其理由欄第五點僅就刑法第二百六十八條規
    定之「供給賭博場所」予以定義判定，並未提及上開所謂「
    可自由通訊簽注之場所」之網路簽賭，焉何係屬「公眾得出
    入之場所」或「公共場所」？亦即電腦網路係公共資訊傳輸
    園地，屬虛擬空間，僅需電腦主機等物理上之場所、設備之
    聯結即能達其傳輸之功能，尚與「公眾得出入之場所」或「
    公共場所」有間，自難據以認定被告上開行為即該當刑法第
    二百六十六條第一項之賭博罪構成要件甚明。
  (四)末依卷內證據資料，並無法證明同案被告金永鑫、廖珮甄有
    提供簽賭處所提供不特定人或特定之多數人任意出入親自到
    場簽賭而失卻其私密性，致淪為「公眾得出入之場所」之事
    實。而上開行為態樣亦非刑法第二百六十六條第一項所規定
    賭博限於「在公共場所或公眾得出入之場所」之立法本旨所
    含攝在內，準此，揆諸前揭關於公然賭博罪要件之說明，尚
    難認定被告甲○○有成立刑法第二百六十六條第一項公然賭
    博罪之犯行。
五、此外，復查無其他積極證據可資認定認被告涉有上開犯行，
    自應諭知被告無罪。原審為被告無罪之判決，認事用法，自
    無違誤。檢察官上訴意旨仍以上揭理由，認原判決認定事實
    及適用法律違誤，指摘原判決不當，為無理由，應予駁回。
據上論結，應依刑事訴訟法第三百六十八條，判決如主文。
本案經檢察官劉得鉦到庭執行職務。
中    華    民    國    98    年    5     月    21    日
                  刑事第六庭    審判長法  官    董武全
                                      法  官    杭起鶴
                                      法  官    沈揚仁
以上正本證明與原本無異。
不得上訴。
                                      書記官    廖文靜
中    華    民    國    98    年    5     月    22    日


司法院資訊處製作；財團法人民間司法改革基金會備份。
